【裁判字號】    95,交聲,562
【裁判日期】    950818
【裁判案由】    交管條例聲異
【裁判全文】
臺灣板橋地方法院刑事裁定             95年度交聲字第562號
原處分機關  交通部公路總局臺北區監理所板橋監理站
異  議  人
即受處分人  甲○○
上列受處分人因違反道路交通管理處罰條例案件，對於交通部公
路總局臺北區監理所板橋監理站中華民國95年3月29日所為之處
分（原處分案號：板監裁字第裁41- ＣＶ0000000 號），聲明異
議，本院裁定如下：
    主  文
異議駁回。
    理  由
一、按道路交通管理處罰條例所稱之汽車，包括機器腳踏車，該
    條例第3條第8款定有明文。次按汽車駕駛人，有機器腳踏車
    ，不在規定車道行駛者，處新臺幣（下同）600元以上1800
    元以下罰鍰；而汽車駕駛人，有第45條情形者，除應依原條
    款處罰鍰外，並予記違規點數1點，道路交通管理處罰條例
    第45條第13款、第63條第1項第1款分別定有明文。又汽車駕
    駛人之行為有左列情形之一，當場不能或不宜攔截製單舉發
    者，得對汽車所有人逕行舉發處罰：「…六、其他違規行為
    經以科學儀器取得證據資料者」，道路交通管理處罰條例第
    7條之2第1項第6款亦有明定。
二、原處分意旨略以：本件原舉發機關即臺北縣政府警察局交通
    隊以異議人即受處分人甲○○所有車牌號碼為QTH-183號輕
    型機車，於民國95年1月26日上午7時43分許，行經臺北縣新
    莊市○○路與中港路口時，有不在規定車道行駛之爭道行駛
    違規行為，經警員當場拍照採證，並以受處分人所有之機車
    有違反道路交通管理處罰條例第45條第13款（舉發通知單贅
    引第1項）規定之事實掣單逕行舉發，嗣原處分機關乃據之
    依同條例第45條第13款（裁決書贅引第1項）之規定，於95
    年3月29日以板監裁字裁41-CV0000000號裁處罰鍰600元，並
    依同條例第63條第1項第1款（裁決書漏載第1款），記違規
    點數1點。
三、異議意旨則略以：異議人固不否認於上開時、地確有騎乘機
    車不在規定車道行駛之爭道行駛違規之事實，惟渠於收到舉
    發通知單之前，該路段指揮交通之交警及義交都會引導停等
    紅燈之機車往內側車道聚集，然竟因此遭構入陷致受舉發，
    實欠公理；又該路段係通往工業區要道，為以機車通勤之上
    班族必經路線，機車流量龐大，且交通警察及義交本應於上
    下班之尖峰時段疏導交通，於遇有不服指揮時才予以警告取
    締，而非於一旁旁觀，伺機拍照取締，徒增民怨，本件取締
    實難令異議人甘服，爰依法聲明異議云云。
四、經查：
（一）、本件異議人即受處分人甲○○於95年1月26日上午7時43
        分許，騎乘車牌號碼QTH-183號輕型機車，行經臺北縣
        新莊市○○路與中港路口時，因機車行駛於禁行機車車
        道之違規事實，經警當場拍照採證後，嗣由臺北縣政府
        警察局交通隊於95年2月23日依據採證照片逕行舉發，
        異議人於同年3月13日提出申訴，經原舉發機關於95年3
        月20日以北縣警新交字第0950008724號函知異議人「查
        新莊市○○路沿線內、中兩車道設有『禁行機車』交通
        標誌、標線，本案QTH-183號機車駕駛人於95年1月26日
        7時43分，在中山路靠近中港路口內車道上與汽車爭道
        行駛違規，被本分局員警拍照採證後依違反道路交通管
        理處罰條例第45條第1項第13款條文製單逕行舉發」，
        嗣原處分機關於95年3月29日以板監裁字裁
        41-CV0000000號違反道路交通管理事件裁決書，裁處機
        車駕駛人即異議人罰鍰600元，並記違規點數1點，異議
        人於收受該裁決書後，於同年4月7日聲明異議等情，有
        上開裁決書、申訴書、臺北縣政府警察局交通隊95年2
        月23日北縣警交字第CV0000000號舉發違反道路交通管
        理事件通知單及原舉發機關上開函件影本等件附卷可稽
        。
（二）、又異議人騎乘前開輕型機車於上揭時間經過上開舉發地
        點，且行駛於禁行機車車道之事實，亦為異議人所不爭
        執，並有採證照片一張在卷可證，其違規事實應屬明確
        。
（三）、次按駕駛人駕駛車輛或行人在道路上，應遵守道路交通
        標誌標線、號誌之指示、警告、禁制規定，並服從執行
        交通勤務之警察或依法令執行指揮交通及交通稽查任務
        人員之指揮，道路交通管理處罰條例第4條第1項定有明
        文。再按駕駛人駕駛汽車，應遵守道路交通標誌、標線
        、號誌之指示，並服從執行交通勤務之警察或依法令執
        行指揮交通及交通稽查任務人員之指揮；汽車行駛至交
        岔路口，其行進、轉彎，應依左列規定：一、應遵守燈
        光號誌或交通警察之指示，遇有交通警察指揮與燈光號
        誌並用時，以交通警察之指揮為準，道路交通安全規則
        第90條、第102條第1項第1款分別定有明文。由此可見
        ，駕駛人駕駛車輛在道路上行駛時，原應遵守道路交通
        標誌、標線、號誌之指示、警告及禁制之規定，只有在
        執行交通勤務之警察基於特殊事由，而作出與標誌、標
        線、號誌規定不同之指示時，駕駛人始應以交通警察之
        指揮為準。是異議人尚不得因過去有無數次在同時同地
        被交警及義交指揮引導入短暫行走內側車道之歷史經驗
        ，即謂在無交通警察指揮之情況下，亦可為相同之駕駛
        行為，自不能主張信賴原則而規避取締，是異議人上開
        所辯，尚無可採。
（四）、異議人行為後，道路交通管理處罰條例第45條第13款，
        已在94年12月28日修正，並自95年7月1日起施行（見院
        臺交字第0950087685號行政院令）；惟該條款之修正僅
        係文字調整（刪除該款末之「者」字），對於裁罰之要
        件與處罰之內容均無變更，尚無新舊法適用之疑義，附
        此敘明。
五、據上論斷，應依道路交通案件處理辦法第19條，裁定如主文。
中    華    民    國    95    年    8    月    18    日
                       交通法庭    法  官  陳坤地
上列正本證明與原本無異。
如不服本裁定，應於裁定送達後5日內向本院提出抗告狀。
                                   書記官  李淑秋
中    華    民    國    95    年    8     月    21    日


司法院資訊處製作；財團法人民間司法改革基金會備份。
